【裁判字號】    99,上訴,2111
【裁判日期】    991222
【裁判案由】    毒品危害防制條例
【裁判全文】
臺灣高等法院臺中分院刑事判決        99年度上訴字第2111號
上  訴  人
即  被  告  廖雪霞
選任辯護人  朱浩萍律師
            常照倫律師
上列上訴人即被告因毒品危害防制條例案件，不服臺灣臺中地方
法院99年度訴字第1307號中華民國99年 9月30日第一審判決（起
訴案號：臺灣臺中地方法院檢察署99年度偵字第7186號），提起
上訴，本院判決如下：
    主    文
上訴駁回。
    犯罪事實
一、廖雪霞（綽號「嫂子」）前於民國82年間，因違反肅清煙毒
    條例案件，經本院判處有期徒刑3年2月確定，嗣於91年間，
    復因偽造印文、偽造文書等案件，經臺灣臺中地方法院分別
    判處有期徒刑6月、3月及3月確定，定應執行有期徒刑 10月
    ，與前揭有期徒刑3年2月接續執行，於93年 4月11日假釋出
    監，於94年12月31日縮刑期滿未經撤銷假釋，以已執行完畢
    論。詎其仍不知悔改，明知海洛因係毒品危害防制條例第2
    條第2項第1款所管制之第一級毒品，不得販賣、持有，竟分
    別基於販賣第一級毒品以牟利之犯意，為下列犯行：
  (一)陳嘉豪於99年1月29日19時51分、47分許，以門號000000000
    0 號行動電話與廖雪霞所有之不詳廠牌行動電話（搭配其所
    有之門號0000000000號晶片卡 1張）聯繫，表示要購買新臺
    幣（下同）4,000 元之海洛因，廖雪霞應允後，依約攜帶約
    0.4公克之海洛因1小包至臺中市○○路上之全聯便利商店前
    ，將海洛因 1小包販售與陳嘉豪，惟因陳嘉豪未攜帶金錢，
    而未取得款項。
  (二)陳嘉豪於99年 1月30日15時15分、18時38分、19時24分許，
    以門號0000000000號行動電話撥打廖雪霞使用之上揭門號行
    動電話，表示欲以3,500 元購買海洛因，並相約至廖雪霞位
    於臺中市○○區○○路1段28號12樓之2住處附近交易，廖雪
    霞旋即攜帶重量不詳之海洛因1小包之約定地點，將海洛因1
    小包販售與陳嘉豪，嗣因陳嘉豪未攜帶金錢，而未取得款項
    。
  (三)黃世銘於99年1月29日（起訴書誤載為98年1月29日）15時19
    分、16時 1分許，持用0000000000門號行動電話與持用前開
    門號行動電話之廖雪霞聯絡後，相約在廖雪霞住處樓下附近
    會面，而於同日稍後，由廖雪霞將重量不詳之海洛因 1小包
    販賣予黃世銘，並向黃世銘收款5,000元。
  (四)黃世銘於99年1月30日（起訴書誤載為98年1月29日）17時34
    分、18時11分許，持用0000000000門號行動電話與持用上揭
    門號行動電話之廖雪霞聯絡後，於同日稍後，在廖雪霞住處
    樓下附近，以一手交錢一手交貨之方式，由廖雪霞將數量不
    詳之海洛因1小包販賣予黃世銘，並向黃世銘收取5,000元。
  (五)黃世銘於99年2月4日（起訴書誤載為98年2月4日）14時39分
    、15時18分許，持用0000000000門號行動電話與廖雪霞持用
    之前開門號行動電話聯繫，表示欲向廖雪霞購買 5,000元之
    海洛因，廖雪霞應允後持數量不詳之海洛因 1小包至住處樓
    下附近旁，由廖雪霞將該包海洛因販賣與黃世銘，惟因黃世
    銘未攜帶金錢，而未取得款項。
  (六)黃世銘於99年2月6日（起訴書誤載為98年2月6日）18時34分
    、19時41分許，以持用之門號0000000000號行動電話與廖雪
    霞之前開門號行動電話聯絡，向廖雪霞表示欲購買5,000 元
    之海洛因，2 人即相約至廖雪霞住處樓下附近，廖雪霞將數
    量不詳之海洛因1小包販賣與黃世銘，並向其收取5,000元。
    嗣於99年 3月17日經臺灣臺中地方法院檢察署檢察官指揮內
    政部警政署保安警察第3總隊第1大隊、臺中市警察局，至廖
    雪霞住處，經廖雪霞同意搜索後，而查悉上情。
    理    由
一、證據能力部分：
  (一)電話監聽譯文（通訊監察譯文），僅屬依據監聽錄音結果予
    以翻譯之文字，固具文書證據之外觀，但實際上仍應認監聽
    所得之錄音帶，始屬調查犯罪所得之證物，乃刑事訴訟法第
    165條之1第 2項所稱之新科技證物，如其蒐證程序合法，且
    當事人已承認監聽錄音譯文之內容屬實，或對於該譯文內容
    並無爭執，而法院復已就該譯文依法踐行調查證據程序者，
    該監聽錄音之譯文即與播放錄音有同等價值，自有證據能力
    （最高法院98年度臺上字第 527號判決意旨參照）。查卷附
    通訊監察譯文，係警員依據原審法院以99年度聲監字第 163
    號所核發之通訊監察書，於核准通訊監察期間內，對於被告
    廖雪霞持用之門號0000000000號行動電話進行通訊監察之事
    實，有上開通訊監察書〔見內政部警政署保安警察第3 總隊
    第1 大隊99偵7186號卷（下稱警卷）第15頁〕，及附表二所
    示之通訊監察譯文在卷可佐，而被告及其辯護人亦同意上開
    通訊監察譯文有證據能力（見原審卷第264頁），復經本院
    於審理時就上開通訊監察譯文依法提示予檢察官、被告及辯
    護人，踐行調查證據之程序，經核與監聽錄音具有相同之價
    值，自有證據能力。
  (二)現行刑事訴訟法關於「鑑定」之規定，除選任自然人充當鑑
    定人外，另設有囑託機關鑑定制度。依同法第198條、第208
    條之規定，不論鑑定人或鑑定機關、團體，固均應由法院、
    審判長、受命法官或檢察官視具體個案之需要而為選任、囑
    託，並依第206條之規定，提出言詞或書面報告，始符合同
    法第159條第1項所定得作為證據之「法律有規定」之情形。
    否則所為之鑑定，仍屬傳聞證據。然於司法警察機關調查中
    之案件，為因應實務上，或因量大，或有急迫之現實需求，
    例行性當然有鑑定之必要者，例如毒品之種類與成分、尿液
    之毒品反應，或者槍彈有無殺傷力等鑑定，基於檢察一體原
    則，得由該管檢察長對於轄區內之案件，以事前概括選任鑑
    定人或囑託鑑定機關、團體之方式，俾便轄區內之司法警察
    官、司法警察對於調查中之此類案件，得即時送請先前已選
    任之鑑定人或囑託之鑑定機關、團體實施鑑定，以求時效（
    法務部92年9月1日法檢字第0920035083號函參照）。此種由
    檢察機關概括選任鑑定人或概括囑託鑑定機關、團體，再轉
    知司法警察官、司法警察於調查犯罪時參考辦理之作為，法
    無明文禁止，係為因應現行刑事訴訟法增訂傳聞法則及其例
    外規定之實務運作而為。其所為之鑑定結果，與檢察官選任
    或囑託為鑑定者，性質上並無差異，同具有證據能力（最高
    法院96年度臺上字第2860號判決要旨參照）。卷附之詮昕科
    技股份有限公司濫用藥物尿液檢驗報告各 1份〔臺灣雲林地
    方法院檢察署99年度偵字第7186偵查卷（下稱偵卷）第70頁
    〕，均為內政部警政署保安警察第 3總隊送請鑑定，揆諸前
    揭說明，屬「法律規定」得為證據者，應有證據能力。
  (三)按被告以外之人於偵查中向檢察官所為之陳述，除顯有不可
    信之情況者外，得為證據，刑事訴訟法第159條之1第 2項定
    有明文。檢察官在偵查中對被告以外之人所為之偵查筆錄，
    性質上屬傳聞證據，惟刑事訴訟法規定檢察官代表國家偵查
    犯罪、實施公訴，依法其有訊問被告、證人及鑑定人之權，
    證人、鑑定人並須具結，而實務運作時，檢察官偵查中向被
    告以外之人所取得之陳述，原則上均能遵守法律規定，不致
    違法取供，其可信度極高。職是，被告以外之人前於偵查中
    已具結而為證述，除反對該項供述得具有證據能力之一方，
    已釋明「顯有不可信之情況」之理由外，不宜遽指該證人於
    偵查中之陳述不具證據能力。證人陳嘉豪、黃世銘於檢察官
    面前之證述筆錄（見偵卷第46至48 頁、第74至77頁），均
    係檢察官令渠等以證人身分具結後所為之證述，有各該證人
    結文附卷可稽（見偵卷第 49、78 頁），被告及辯護人均未
    提及檢察官在訊問時有不法取供之情形，亦未釋明上開證人
    之證述有何顯不可信之情況，依上開規定，上開證人在檢察
    官面前之證述筆錄，自得作為本案證據使用。
  (四)再按被告以外之人於審判外之陳述，雖不符刑事訴訟法第15
    9條之1至第159條之4之規定，而經當事人於審判程序同意作
    為證據，法院審酌該言詞陳述或書面陳述作成時之情況，認
    為適當者，亦得為證據。當事人、代理人或辯護人於法院調
    查證據時，知有第159條第1項不得為證據之情形，而未於言
    詞辯論終結前聲明異議者，視為有前項之同意，刑事訴訟法
    第159條之5定有明文。核其立法意旨在於傳聞證據未經當事
    人之反對詰問予以核實，原則上先予排除。惟若當事人已放
    棄反對詰問權，於審判程式中表明同意該等傳聞證據可作為
    證據；或於言詞辯論終結前未聲明異議，基於尊重當事人對
    傳聞證據之處分權，及證據資料愈豐富，愈有助於真實發見
    之理念，且強化言詞辯論主義，使訴訟程式得以順暢進行，
    上開傳聞證據亦均具有證據能力。查：本判決除上揭所述外
    ，下列所引之被告以外之人於審判外所為之陳述及卷內其他
    書證（供述證據部分），查無符合同法第 159條之1至之4等
    前 4條之情形，且檢察官、被告及其辯護人於本院審理中均
    表示對該等證據方法均不爭執其證據能力，並同意作為本案
    之證據方法（見本院卷第76至79頁），復於本院審理時並未
    就卷內其他證據資料之證據能力有所爭執，且迄本院言詞辯
    論終結前，均未主張有刑事訴訟法第159條第1項不得為證據
    之情形，而經本院審酌上開傳聞證據作成時，較無人情施壓
    或干擾，亦無不當取證之情形，認為以之作為本案之證據亦
    屬適當，是上揭傳聞證據自具有證據能力。
二、認定犯罪事實所憑證據及理由：
  (一)訊據上訴人即被告廖雪霞（下稱被告）對於前揭販賣第一級
    毒品之犯罪事實業於偵查及原審、本院審理均坦承不諱；其
    係以原審判決量刑過重為由上訴本院。
  (二)被告之上開犯行，業據證人陳嘉豪、黃世銘於警詢（見偵卷
    第13至18頁、第57至62頁）、檢察官偵訊具結（見偵卷第46
    至48頁、74至77頁）及證人黃世銘於原審審理時具結（見原
    審卷第181至185頁）證述明確。
  (三)另觀諸被告與陳嘉豪、黃世銘所示通話對象之通話內容（詳
    如附表二所示），多使用暗語如「81」、「我過去了喔」、
    「35」、「麵」、「釣餌」、「吃飯」作為代號，且通話內
    容簡短，多半係在談妥價格、數量或交易地點後，即結束通
    話，確屬實務上常見之毒品交易對話，有原審法院99年度聲
    監字第163號通訊監察書1份及如附表二所示之通訊監察譯文
    附卷足佐（內容與證據出處均詳附表二所示），益徵上開人
    等通話之目的確係要交易海洛因無疑。
  (四)證人陳嘉豪於99年間曾因施用海洛因，經原審法院裁定送觀
    察、勒戒，證人黃世銘於99年間亦因施用海洛因案件，經原
    審法院判處有期徒刑 7月確定，有原審法院99年度毒聲字第
    190 號裁定、99年度訴字第1655號判決及臺灣高等法院被告
    前案紀錄表 2份在卷可稽（見原審卷第236至250、251、252
    至254 頁）。足認證人陳嘉豪、黃世銘均有施用海洛因之慣
    習，對外有購毒之需求。
  (五)警方於99年 3月17日16時30分許，在被告住處經被告同意搜
    索後，扣得被告持有之海洛因1小包（淨重 0.0692公克，驗
    餘淨重0.0667公克）可資佐證。又被告持有之海洛因 1包，
    經鑑定結果，確含有毒品海洛因成分，亦有行政院衛生署草
    屯療養院草療鑑字第0990300223號鑑定書 1份在卷可考（見
    偵查卷第91頁），可認被告確有管道取得海洛因，以供販賣
    。
  (六)被告就上開犯罪事實於原審審理時坦承不諱，並就其與陳嘉
    豪、黃世銘交易海洛因之過程清楚交代（見原審卷第270 至
    272頁）。又被告供稱販賣1,000元之海洛因約可賺取 100至
    200元之利潤（見原審卷第272頁），足認被告販賣海洛因，
    主觀上有營利之意圖無訛。
  (七)起訴書雖記載被告犯罪事實一、(五)之犯行，向證人黃世銘取
    得5,000元款項，證人黃世銘於警詢時陳稱：99年 2月4日15
    時18分左右，我去綽號嫂子的租屋處即臺中市○○區○○路
    1段28號樓下，她拿0.9公克的海洛因給我，我當場交付5,00
    0 元現金給她（見警卷第61頁），於檢察官面前亦證稱：99
    年2月4日這次有交易成功，我於上開對話完畢10分鐘後，以
    5,000元代價向廖雪霞購買海洛因1小包（見偵卷第76頁反面
    ）。然證人黃世銘於原審審理時具結證稱：99年2月4日第 2
    通電話結束後，我到被告住處樓下和被告見面，但我身上沒
    有錢，被告先拿海洛因給我止癮，我再去找錢把我積欠海洛
    因的錢給被告（見原審卷第183、184頁）。被告於原審審理
    時亦供稱：這次我沒有收到黃世銘交付的 5,000元，因為黃
    世銘沒有錢，我也沒有辦法（見原審卷第 271頁反面）。再
    觀諸附表二編號5-1所示99年 2月4日14時39分37秒通訊監察
    譯文，黃世銘向被告稱：「好幾天沒去找你『七逃（臺語音
    譯）』啦。」「我之後過去找妳」，被告答稱「好啊」，旋
    於同日15時18分，黃世銘即向被告表示「嫂子我到了」。而
    證人黃世銘於檢察官面前具結證稱：「我打電話跟被告說要
    『七逃』，就是代表要向她購買海洛因，我到了之後就跟她
    說我到了，她就會下來與我交易。」（見偵卷第76頁反面）
    。依證人黃世銘之證述及通訊監察譯文所示，被告及證人黃
    世銘間，顯就販賣海洛因與黃世銘一事達成合意。又關於被
    告是否取得5,000 元之價金，證人黃世銘與被告於原審審理
    時均供證未取得買賣價金。再揆諸附表二編號5-3 所示同日
    15時45分34秒通訊監察譯文，黃世銘向被告稱「很不好意思
    ，都『車車倒』（臺語打翻之意）啦！」「跟你拿的剩下不
    到一半。」「嫂子不然你先拿個『所費』（臺語）讓我發一
    下好嗎？」「讓我現在趕緊『油』添一添，來去拿個錢。」
    「再幫忙 1次就好了，這樣好嗎？」「我要去拿錢啊？」等
    語，被告則屢屢拒絕，並要黃世銘不要再撥打電話過來。是
    黃世銘於當日15時18分之通話後，不慎將取得之海洛因打翻
    ，旋即撥打電話予被告，請求被告再次提供海洛因，被告拒
    絕後，黃世銘始表示要拿錢至其住處，惟仍遭被告拒絕。黃
    世銘如該日第1次交易，確依其與被告約定之內容交付價金
    與被告，銀貨兩訖，黃世銘應不會向被告稱「再幫忙 1次」
    、「就這1次而已」，被告亦不至向黃世銘稱「別這樣盧我
    」、「你勒 1次？」「你每次講話都講這樣」、「電話中別
    跟我搞那個，真的我跟你說，我很想把你譙下去，真的有影
    （臺語）......」等語。是證人黃世銘及被告於原審審理時
    供證之內容，核與通訊監察譯文相符，堪認被告本次交易確
    實未取得買賣價金。
  (八)綜上，足認被告之自白與事實相符，可以採信，被告販賣第
    一級毒品之犯行均堪認定，應依法論科。
三、論罪科刑之理由：
  (一)毒品危害防制條例於98年5月20日修正公布，自98年5月22日
    施行（該次修正未定有施行日期，應「類推適用」中央法規
    標準法第13條之規定，自公布日起算至第 3日發生效力。參
    見司法院98年6月29日院臺廳刑一字第0980014643號函）。
    本案被告之行為，均係在毒品危害防制條例修正施行後，應
    逕行適用修正後之相關規定，無新舊法比較之問題，先予敘
    明。
  (二)按犯罪之著手，係指行為人為實現犯意而開始實行犯罪構成
    要件之行為而言。毒品危害防制條例第4條第1、2項之販賣
    第一、二級毒品罪，於售賣者與購毒者就買賣毒品之重要內
    容有所表示時，即可認為已經著手實行販賣毒品之行為；亦
    即販賣毒品之犯行，以售賣者與購買者雙方就買賣毒品之重
    要內容有所意思表示而達成契約之合致時，即已著手於販賣
    毒品構成要件之行為，而售賣者已否實際交付毒品，乃該項
    販賣毒品行為是否既遂之問題，最高法院98年度臺上字第22
    48號判決要旨可資參照。起訴書關於犯罪事實一、(一)、(二)部
    分，雖記載被告無償轉讓海洛因與證人陳嘉豪，認被告係犯
    同條例第 8條第 1項轉讓第一級毒品罪。然觀諸附表二編號
    1-1至2-3所示之通訊監察譯文，證人陳嘉豪於99年 1月29日
    、同年 1月30日與被告通話中，分別向被告稱「81」、「35
    」，證人陳嘉豪於警詢、檢察官面前則證稱：「81」是代表
    0.4公克的海洛因；「35」則是指3,500元之海洛因（見偵卷
    第46頁反面）。而被告於證人陳嘉豪說完上開暗語後，告知
    證人陳嘉豪至何處交易，於原審審理時亦坦承確實有賣海洛
    因與陳嘉豪之意思，已約定價額及數量，然交易時沒有收到
    款項等情（見原審卷第 270頁反面），則依前揭最高法院見
    解，被告與證人陳嘉豪間已就買賣海洛因之重要內容有所意
    思表示而達成契約之合致，復均已將海洛因交與證人陳嘉豪
    ，被告之犯行，應為販賣海洛因既遂。是核被告所為，均係
    犯毒品危害防制條例第4條第1項之販賣第一級毒品罪，而非
    同條例第8條第1項之轉讓第一級毒品罪。公訴檢察官就同一
    事實已於原審當庭更正起訴法條為毒品危害防制條例第 4條
    第1項之罪，故不生變更起訴法條問題，併此說明。
  (三)被告各該持有海洛因之低度行為，為販賣之高度行為所吸收
    ，均不另論罪。
  (四)按所謂「集合犯」，係指立法者所制定之犯罪構成要件中，
    本即預定有數個同種類行為而反覆實行之犯罪而言。故是否
    為集合犯之判斷，客觀上應斟酌法律規範之本來意涵、實現
    該犯罪目的之必要手段、社會生活經驗中該犯罪必然反覆實
    行之常態及社會通念等；主觀上則視其反覆實施之行為是否
    出於行為人之單一犯意，並秉持刑罰公平原則，加以判斷之
    。稽以行為人販賣毒品之原因，不一而足，其多次販賣毒品
    之行為，未必皆出於行為人之 1個犯意決定；且觀諸毒品危
    害防制條例第 4條販賣毒品罪之構成要件文義，實無從憑以
    認定立法者本即預定該犯罪之本質，必有數個同種類行為而
    反覆實行之集合犯行。再者，修正後刑法業刪除連續犯之規
    定，多次販賣毒品之犯行，依社會通念，修法後應認為數罪
    之評價，始符刑罰公平原則。從而，販賣毒品罪，難認係集
    合犯（最高法院97年度臺上字第1933號、第1400號、第1060
    號判決要旨參照）。又被告並非一開始即預定販賣海洛因之
    次數、數量及對象，而係購毒對象以電話聯繫或當面請求後
    ，始起意為販賣海洛因之犯行，故被告各該販賣第一級毒品
    之犯罪行為並非出於同一犯罪計畫中，亦難以接續犯論處。
    是被告先後 6次販賣第一級毒品之行為，均犯意各別，行為
    各自獨立，均應分論併罰。
  (五)被告前於82年間，因違反肅清煙毒條例案件，經本院判處有
    期徒刑3年2月確定，嗣於91年間，復因偽造印文、偽造文書
    等案件，經原審法院分別判處有期徒刑6月、3月及 3月確定
    ，定應執行有期徒刑10月，與前揭有期徒刑3年2月接續執行
    ，於93年 4月11日假釋出監，於94年12月31日假釋期滿未經
    撤銷假釋，以已執行完畢論等情，有臺灣高等法院被告前案
    紀錄表1份在卷可稽。被告於受徒刑之執行完畢後，5年以內
    故意再犯本件有期徒刑以上之罪，均為累犯，法定刑罰金刑
    部分應各依刑法第47條第 1項加重其刑，至法定刑為無期徒
    刑、死刑部分，依法不得加重。
  (六)另按「偵查中自白」，係指被告於偵查中對自己犯罪事實之
    全部或一部為供述者而言；其所供述者，不必限於與犯罪構
    成要件該當之事實；即除供述構成要件該當事實之外，另外
    雖主張阻卻違法事由或阻卻責任事由，仍不失為自白；所謂
    自白，係針對被嫌疑為犯罪之事實陳述，不包括該事實之法
    律評價，與協商程序中一併為法律評價之認罪，並不相同。
    被告或犯罪嫌疑人在偵查中，若可認為已對自己被疑為犯罪
    之事實是認，縱對於該行為在刑法上之評價尚有主張，仍無
    礙於此項法定減刑事由之成立，最高法院99年度臺上字第92
    2號、98年度臺上字第448號判決要旨可資參照。犯罪事實一
    、(一)、(二)部分，被告於99年5月6日檢察官訊問時坦承有拿海
    洛因給持用門號0000000000號之人，但沒有跟他拿錢等語；
    犯罪事實一、(三)至至(六)部分，被告亦供稱伊有拿毒品給證人
    黃世銘，但我沒有拿到錢等語（見偵卷第86頁）。依前揭最
    高法院見解，被告就販賣海洛因與證人陳嘉豪、黃世銘犯行
    部分，於偵查中已就犯罪之事實陳述，雖未明確坦承販賣海
    洛因，然已可認其對自己被疑為販賣海洛因之事實是認，仍
    為自白。故被告於偵查及審判中均自白，應依毒品危害防制
    條例第17條第2項減輕其刑。
  (七)再按犯毒品危害防制條例第4條第1項之販賣第一級毒品之罪
    ，不分犯罪情節輕重，概處以法定刑死刑或無期徒刑，難免
    輕重失衡，倘有情輕法重情形，於裁判時自得適用刑法第59
    條酌量減輕其刑，以避免過嚴之刑罰，此參之司法院大法官
    釋字第 263號解釋文自明。亦即，法院為避免刑罰過於嚴苛
    ，於情輕法重之情況下，應合目的性裁量而有適用刑法第59
    條酌量減輕被告刑度之義務。又適用刑法第59條酌量減輕其
    刑時，並不排除同法第57條所列舉10款事由之審酌（最高法
    院70年5月16日70年度第6次刑事庭長會議決議足供參考）。
    基於以上之理由，本院審酌：被告販賣海洛因之對象僅有 2
    人，販賣毒品之對象陳嘉豪、黃世銘原即有施用毒品之慣習
    ，有其2人之臺灣高等法院被告前案紀錄表各1份在卷可按，
    被告亦有染有施用海洛因、甲基安非他命之惡習，有詮新科
    技股份有限公司濫用藥物尿液檢驗報告1份（見偵卷第 70頁
    ）可參，顯見被告沉陷於毒癮中，無法自拔，為圖求自身得
    以繼續施用毒品，鋌而走險販賣毒品，此較諸大量販賣毒品
    與不特定多數人施用，藉以牟取暴利之情並不相同，危害社
    會之程度亦有差別，犯罪所生之危害亦非甚重。惟被告所犯
    販賣第一級毒品部分之法定刑為死刑、無期徒刑，依毒品危
    害防制條例第17條第 2項減輕其刑後，仍須量處有期徒刑15
    年以上，依本件實際犯罪之情狀而言，縱科以被告法定最低
    度刑，猶嫌過重，顯屬情輕法重，有傷一般國民對於法律之
    情感，爰依刑法第59條之規定，就上揭各罪均酌減其刑，並
    遞減其刑。法定刑為罰金刑部分，依法先加後減之。
  (八)原審法院因認被告之罪證明確，適用毒品危害防制條例第4
    條第1項、第17條第2項、第19條第1項，刑法第11條、第47
    條第1項、第59條、第51條第5款等規定，並審酌被告前有違
    反肅清煙毒條例、竊盜、偽造文書、偽造印文等前科，並因
    施用毒品案件，經法院裁定移送觀察、勒戒，有前揭臺灣高
    等法院被告前案紀錄表1份存卷可查，被告之素行難認良善
    ；被告因沈溺毒海，而傾家蕩產，未能正視施用或販賣毒品
    所帶來之危害以致觸犯重典，暨其犯後態度良好，具有悔意
    等一切情狀，而分別量處如附表一所示之刑，並說明在數罪
    併罰應定其應執行刑之案件，法院所為刑之酌定，固屬自由
    裁量事項，然對於法律之內、外部界限，仍均應受其拘束（
    最高法院94年度臺非字第21號判決要旨足供本案定刑之參考
    ）。從而，數罪併罰在定其應執行之刑之際，自應再為應執
    行之刑的決定，亦屬一種特別的量刑過程，其考量結果，並
    非單純表示一種數罪刑度的總和而已，而是再次對於同一行
    為人責任的檢視。相較刑法第57條定有科刑時應審酌的事項
    ，此項規定係對一般犯罪行為之裁量而言。而合併刑之宣告
    ，則屬一種對犯罪人本身及所犯之各種犯罪的綜合判斷。申
    言之，定執行之刑的宣告，並非在法定範圍之內自由裁定，
    應注意行為人從其犯數罪所反映的人格特性，及考量刑法目
    的相關刑事政策，妥為宣告。而刑法的功能中，除一般預防
    及特別預防之外，更重要的是，行為人再社會化及具體的社
    會保護作用，否則加諸過度之刑罰於被告，徒僅造成責任報
    應，去實現一個未知、抽象的正義。因此，是否為被告長期
    性監禁宣告的同時，應一併考量被告犯案情節對社會之衝擊
    ，並注意此舉是否造成被告更生絕望的心理影響，使得被告
    的人格遭受完全性地抹滅。換言之，必須考量刑罰手段的相
    當性，儘量選擇能使受刑人復歸社會生活之刑罰方法。法官
    無法以所謂「治亂世用重典」之理由，加重刑罰以圖遏止歪
    風，不能過度強調所謂一般預防的刑罰目的。實則，就人性
    尊嚴及人權的思想而言，任何一個人均非他人的工具，以加
    重被告的刑罰作為達到阻嚇其他人犯罪的手段，被告已淪為
    教化社會大眾的工具，喪失了作為一個人主體性，這均與我
    國刑事政策之立法有違；以之審酌被告現年48歲，若法院定
    以過重之應執行刑，其效用可能隨著長期刑之執行，等比例
    地大幅下跌，效用甚低，對被告教化效果亦不佳，尚且加重
    國家財政無益負擔，亦有害被告回歸社會，並衡之原審檢察
    官起訴書雖請求就4次販賣第一級毒品部分判處有期徒刑各
    20年，原審到庭檢察官則請求定應執行有期徒刑25年以上，
    然檢察官未慮及被告於原審審理時自白犯行，符合毒品危害
    防制條例第17條第2項減刑之規定，是起訴書及到庭檢察官
    前開求刑實屬過重，尚有未洽，而定被告數罪之應執行刑為
    有期徒刑12年6月，以期兼顧對於被告之警示及更生等情；
    另就沒收部分說明：(1)被告販賣海洛因所得共15,000元均未
    扣案，應依毒品危害防制條例第19條第1項宣告沒收之，並
    各在附表一編號３、４、６所示其所犯販賣毒品罪項下就各
    次販賣毒品所得宣告沒收，如全部或一部不能沒收時，以其
    財產抵償之。至被告販賣海洛因與證人陳嘉豪及犯罪事實一
    、(五)販賣海洛因與證人黃世銘部分，均未取得價金，故被告
    並無所得，就此部分自無從為沒收或以財產抵償之諭知。(2)
    被告所有之不詳廠牌之行動電話1支（含門號000000000 0號
    晶片卡 1張），係被告各次對外販毒所使用之聯絡工具，業
    具被告供承在卷（見原審卷第 269頁反面），雖未扣案，惟
    無從證明業已滅失，亦應依毒品危害防制條例第19條第 1項
    規定，分別於各該主文項下宣告沒收，如全部或一部無法沒
    收時，追徵其價額。(3)內政部警政署保安警察第3總隊第1大
    隊於99年3月17日至被告住處執行搜索時，雖扣得海洛因1包
    （淨重0.0692公克，驗餘淨重0.0667公克），然被告於原審
    審理時供稱該包海洛因係供自己施用，與本件販毒無關等語
    （見原審卷第 269頁反面）。又參酌前開被告採驗尿液之詮
    新科技股份有限公司濫用藥物尿液檢驗報告，被告確有施用
    海洛因之慣習，被告供稱該包海洛因係供自己施用，應堪採
    信。則該包海洛因確與被告販賣第一級毒品之犯行無涉，起
    訴書亦未聲請宣告沒收銷燬之，爰不為沒收銷燬之諭知。(4)
    被告其餘扣案之手機2支、門號0000000000、000 0000000號
    晶片卡各1張、安非他命吸食器2組，均與本件販賣海洛因之
    犯行無關，亦經被告陳述明確，爰不宣告沒收等情，核無違
    誤，且原審就被告所犯各罪之宣告刑，均幾近於 2次減刑後
    之最低度刑，並就各不同犯罪情節（如是否取得販毒價金）
    而區分不同刑度，且被告所犯 6罪宣告刑合計為有期徒刑47
    年1月，原審僅其定應執行刑有期徒刑12年6月，約4分之1左
    右，顯均已極盡有利於被告之酌量，亦屬妥適。被告上訴意
    旨認原審量刑過重，非有理由，應予以駁回。
據上論斷，應依刑事訴訟法第368條，判決如主文。
本案經檢察官謝岳錦到庭執行職務。
中    華    民    國    99    年    12    月    22    日
            刑事第五庭  審判長法  官  趙  春  碧
                              法  官  林  宜  民
                              法  官  賴  恭  利
上列正本證明與原本無異。
如不服本判決應於收受送達後10日內，向本院提出上訴書狀，其
未敘述上訴理由者，並得於提起上訴後10日內向本院補提理由書
(均須按他造當事人之人數附繕本)「切勿逕送上級法院」。
                              書記官  林  育  萱
中    華    民    國    99    年    12    月    22    日
附表一
┌──┬─────┬─────────────────┐
│編號│ 犯罪事實 │所犯罪名及應處之刑（含主刑、從刑）│
├──┼─────┼─────────────────┤
│ １ │犯罪事實欄│廖雪霞販賣第一級毒品，累犯，處有期│
│    │壹、一所載│徒刑柒年捌月。未扣案之不詳廠牌行動│
│    │之犯行    │電話壹支（含門號000000000│
│    │          │五號晶片卡壹張）沒收之，如全部或一│
│    │          │部不能沒收時，追徵其價額。        │
├──┼─────┼─────────────────┤
│ ２ │犯罪事實欄│廖雪霞販賣第一級毒品，累犯，處有期│
│    │壹、二所載│徒刑柒年捌月。未扣案之不詳廠牌行動│
│    │之犯行    │電話壹支（含門號000000000│
│    │          │五號晶片卡壹張）沒收之，如全部或一│
│    │          │部不能沒收時，追徵其價額。        │
├──┼─────┼─────────────────┤
│ ３ │犯罪事實欄│廖雪霞販賣第一級毒品，累犯，處有期│
│    │壹、三所載│徒刑捌年。未扣案販賣第一級毒品所得│
│    │之犯行    │新臺幣伍仟元沒收之，如全部或一部不│
│    │          │能沒收時，以其財產抵償之。未扣案之│
│    │          │不詳廠牌行動電話壹支（含門號０九一│
│    │          │0000000號晶片卡壹張）沒收之│
│    │          │，如全部或一部不能沒收時，追徵其價│
│    │          │額。                              │
├──┼─────┼─────────────────┤
│ ４ │犯罪事實欄│廖雪霞販賣第一級毒品，累犯，處有期│
│    │壹、四所載│徒刑捌年。未扣案販賣第一級毒品所得│
│    │之犯行    │新臺幣伍仟元沒收之，如全部或一部不│
│    │          │能沒收時，以其財產抵償之。未扣案之│
│    │          │不詳廠牌行動電話壹支（含門號０九一│
│    │          │0000000號晶片卡壹張）沒收之│
│    │          │，如全部或一部不能沒收時，追徵其價│
│    │          │額。                              │
├──┼─────┼─────────────────┤
│ ５ │犯罪事實欄│廖雪霞販賣第一級毒品，累犯，處有期│
│    │壹、五所載│徒刑柒年玖月。未扣案之不詳廠牌行動│
│    │之犯行    │電話壹支（含門號000000000│
│    │          │五號晶片卡壹張）沒收之，如全部或一│
│    │          │部不能沒收時，追徵其價額。        │
├──┼─────┼─────────────────┤
│ ６ │犯罪事實欄│廖雪霞販賣第一級毒品，累犯，處有期│
│    │壹、六所載│徒刑捌年。未扣案販賣第一級毒品所得│
│    │之犯行    │新臺幣伍仟元沒收之，如全部或一部不│
│    │          │能沒收時，以其財產抵償之。未扣案之│
│    │          │不詳廠牌行動電話壹支（含門號０九一│
│    │          │0000000號晶片卡壹張）沒收之│
│    │          │，如全部或一部不能沒收時，追徵其價│
│    │          │額。                              │
└──┴─────┴─────────────────┘
附表二
┌─────┬─────┬────────────────────┬────────┐
│編     號 │時    間  │          通  訊  監  察  譯  文        │    備   考     │
├─────┼─────┼────────────────────┼────────┤
│1-1       │990129    │A ：0000000000（廖雪霞）                │(一)犯罪事實一、(一)│
│          │19：51：21│B ：0000000000（陳嘉豪）                │  部分          │
│          │          │                                        │(二)偵卷第19頁    │
│          │          │A：喂。                                 │                │
│          │          │B：喂，阿姐，我過去找妳喔。             │                │
│          │          │A：恩。                                 │                │
│          │          │B：八一喔。                             │                │
├─────┼─────┼────────────────────┼────────┤
│1-2       │990129    │A ：0000000000（廖雪霞）                │(一)犯罪事實一、(一)│
│          │21：47：09│B ：0000000000（陳嘉豪）                │  部分          │
│          │          │                                        │(二)偵卷第19頁    │
│          │          │A：喂。                                 │                │
│          │          │B：ㄟ。                                 │                │
│          │          │A：阿弟喔？                             │                │
│          │          │B：喂，阿姐喔？我在這邊啊。             │                │
│          │          │A：嘉豪喔？                             │                │
│          │          │B：到了啊。                             │                │
│          │          │A：喔，我知道，我跟你講，你來到福科路有 │                │
│          │          │   沒有？                               │                │
│          │          │B：嘿ㄟ。                               │                │
│          │          │A：福科路，以前我那個家有沒有？過來一點 │                │
│          │          │   喔，往市內那個方向喔，有一個....ㄟ.. │                │
│          │          │   那個全聯，全聯喔.....                │                │
│          │          │B：全聯嘿ㄟ。                           │                │
│          │          │A：全聯，我在這邊嘿ㄟ，你過來這邊嘿ㄟ。 │                │
│          │          │B：好好，掰掰。                         │                │
├─────┼─────┼────────────────────┼────────┤
│2-1       │990130    │A ：0000000000（廖雪霞）                │(一)犯罪事實一、(二)│
│          │15：15：08│B ：0000000000（陳嘉豪）                │  部分          │
│          │          │                                        │(二)偵卷第19頁    │
│          │          │A：喂。                                 │                │
│          │          │B：阿姐，我過去了喔。                   │                │
│          │          │A：你要夠，要夠，夠才能上來喔嘿ㄟ。     │                │
│          │          │B：要快點喔？                           │                │
│          │          │A：要夠啦，要夠啦，不夠我也沒有辦法。   │                │
│          │          │B：好啦，正常啦。                       │                │
├─────┼─────┼────────────────────┼────────┤
│2-2       │990130    │A ：0000000000（廖雪霞）                │(一)犯罪事實一、(二)│
│          │18：38：43│B ：0000000000（陳嘉豪）                │  部分          │
│          │          │                                        │(二)偵卷第20頁    │
│          │          │A：喂。                                 │                │
│          │          │B：阿姐喔？                             │                │
│          │          │A：ㄟ。                                 │                │
│          │          │B：剛剛那不太...不太那個ㄟ。            │                │
│          │          │A：不太怎樣？                           │                │
│          │          │B：不太夠吶。                           │                │
│          │          │A：哪有不夠？                           │                │
│          │          │B：我等一下上去有沒有？                 │                │
│          │          │A：恩。                                 │                │
│          │          │B：喔，35啦，你可不可以先讓我一個正常？ │                │
│          │          │A：沒有辦法啦，喔你....                 │                │
│          │          │B：這樣我比較好「胖」（台語）啦。       │                │
│          │          │A：不是啦，不是啦，喔....               │                │
│          │          │B：ㄟ，啊我等一下晚上用一用再給你啦，好 │                │
│          │          │  不好，等一下就先35啦，好啦，幫忙一下啦│                │
│          │          │。女：不是啦，你每次都這樣，你已經...喔 │                │
│          │          │  ... ...我沒有辦法吶。                 │                │
│          │          │B：（笑聲）。                           │                │
│          │          │A：真的，我沒有辦法了。                 │                │
│          │          │B：好啦，這一次啦，這一次讓我那個啦，好 │                │
│          │          │   不好？                               │                │
│          │          │A：進來再談啦。                         │                │
│          │          │B：好啦。                               │                │
├─────┼─────┼────────────────────┼────────┤
│2-3       │990130    │A ：0000000000（廖雪霞）                │(一)犯罪事實一、(二)│
│          │19：24：46│B ：0000000000（陳嘉豪）                │  部分          │
│          │          │                                        │(二)偵卷第20頁    │
│          │          │B：喂。                                 │                │
│          │          │A：ㄟ。                                 │                │
│          │          │B：喂，阿姐喔？                         │                │
│          │          │A：等一下啦，等一下啦。                 │                │
│          │          │B：好啦，正常啦喔，一個小時以內一定會上 │                │
│          │          │   來啦。                               │                │
│          │          │A：什麼正常？你人現在在哪裡？           │                │
│          │          │B：我到了啊。                           │                │
│          │          │A：不是一個小時以後再來喔？             │                │
│          │          │B：沒有啦。我就是要那個....才有辦法去找 │                │
│          │          │   他們啊，他們在等我啊，ㄟ啊。         │                │
│          │          │A：好，你到十字路口一直下來，到路口那邊 │                │
│          │          │   啦。                                 │                │
│          │          │B：哪邊？                               │                │
│          │          │A：是那個...那個紅綠燈那邊再下來一點點啦│                │
│          │          │   。                                   │                │
│          │          │B：好啦，好。                           │                │
│          │          │A：恩。                                 │                │
├─────┼─────┼────────────────────┼────────┤
│3-1       │990129    │A ：0000000000（廖雪霞）                │(一)犯罪事實一、(三)│
│          │15：19：52│B ：0000000000（黃世銘）                │  部分          │
│          │          │                                        │(二)偵卷第64頁    │
│          │          │A：喂。                                 │                │
│          │          │B：嫂子，在休息嗎？                     │                │
│          │          │A：恩。                                 │                │
│          │          │B：我想說我打了很久說。                 │                │
│          │          │A：在睡啦。                             │                │
│          │          │B：我等一下從你那裡去，還有要睡嗎？     │                │
│          │          │A：沒啦。                               │                │
│          │          │B：沒有，那我從你那裡去喔嘿。           │                │
│          │          │A：恩。                                 │                │
│          │          │B：好。                                 │                │
├─────┼─────┼────────────────────┼────────┤
│3-2       │990129    │A ：0000000000（廖雪霞）                │(一)犯罪事實一、(三)│
│          │16：01：16│B ：0000000000（黃世銘）                │  部分          │
│          │          │                                        │(二)偵卷第64頁    │
│          │          │A：喂。                                 │                │
│          │          │B：大仔，我到了。                       │                │
│          │          │A：恩。                                 │                │
├─────┼─────┼────────────────────┼────────┤
│4-1       │990130    │A ：0000000000（廖雪霞）                │(一)犯罪事實一、(四)│
│          │17：34：08│B ：0000000000（黃世銘）                │  部分          │
│          │          │                                        │(二)偵卷第65頁    │
│          │          │A：喂。                                 │                │
│          │          │B：嫂子嗎？                             │                │
│          │          │A：恩。                                 │                │
│          │          │B：煮好了嗎？                           │                │
│          │          │A：煮好了。                             │                │
│          │          │B：我繞去你那裡吃個晚餐ㄟ。             │                │
│          │          │A：好啊。                               │                │
├─────┼─────┼────────────────────┼────────┤
│4-2       │990130    │A ：0000000000（廖雪霞）                │(一)犯罪事實一、(四)│
│          │18：11：25│B ：0000000000（黃世銘）                │  部分          │
│          │          │                                        │(二)偵卷第65頁    │
│          │          │A：喂。                                 │                │
│          │          │B：嫂子嗎？                             │                │
│          │          │A：恩。                                 │                │
│          │          │B：我到了。嫂子，麻煩一下，你那個麵弄好 │                │
│          │          │   吃一點的麵給我一下好嗎？             │                │
│          │          │A：恩。                                 │                │
├─────┼─────┼────────────────────┼────────┤
│5-1       │990204    │A ：0000000000（廖雪霞）                │(一)犯罪事實一、(五)│
│          │14：39：37│B ：0000000000（黃世銘）                │  部分          │
│          │          │                                        │(二)偵卷第65、66頁│
│          │          │A：喂。                                 │                │
│          │          │B：ㄟ.....                              │                │
│          │          │A：恩，安吶？                           │                │
│          │          │B：嫂子嗎？                             │                │
│          │          │A：啊？                                 │                │
│          │          │B：嫂子嗎？                             │                │
│          │          │A：ㄟ。                                 │                │
│          │          │B：喔，好幾天沒去找妳了。               │                │
│          │          │A：啥？                                 │                │
│          │          │B：好幾天沒去找妳「七逃」啦。           │                │
│          │          │A：你去「七逃」喔？                     │                │
│          │          │B：啊？                                 │                │
│          │          │A：去「七逃」喔？                       │                │
│          │          │B：我去臺南啊，現在....                 │                │
│          │          │A：去哪？                               │                │
│          │          │B：臺南...（音似媽祖）那裡啊。          │                │
│          │          │A：喔。                                 │                │
│          │          │B：現在回來臺中啊。                     │                │
│          │          │A：現在才回來喔？                       │                │
│          │          │B：剛剛才回來而已。啊妳在家裡嗎？       │                │
│          │          │A：嘿啊。                               │                │
│          │          │B：我之後過去找妳。                     │                │
│          │          │A：好啊。                               │                │
├─────┼─────┼────────────────────┼────────┤
│5-2       │990204    │A ：0000000000（廖雪霞）                │(一)犯罪事實一、(五)│
│          │15：18：00│B ：0000000000（黃世銘）                │  部分          │
│          │          │                                        │(二)偵卷第65、66頁│
│          │          │A：喂。                                 │                │
│          │          │B：嫂子我到了。                         │                │
│          │          │A：恩。                                 │                │
├─────┼─────┼────────────────────┼────────┤
│5-3       │990204    │A ：0000000000（廖雪霞）                │(一)犯罪事實一、(五)│
│          │15：45：34│B ：0000000000（黃世銘）                │  部分          │
│          │          │                                        │(二)偵卷第65、66頁│
│          │          │A：喂。                                 │                │
│          │          │B：嫂子嗎？                             │                │
│          │          │A：嘿啦。                               │                │
│          │          │B：很不好意思，都「車車倒」（台語打翻之 │                │
│          │          │   意思）啦。                           │                │
│          │          │A：這樣我沒辦法了，我沒有辦法吶。       │                │
│          │          │B：剩下不到一半，跟你拿的剩下不到一半。 │                │
│          │          │A：我沒辦法了，真的。                   │                │
│          │          │B：喔～哭爸啊，嫂子啊，這樣要怎麼辦？   │                │
│          │          │A：我沒辦法，這問題你在問我？好了嗎好嗎 │                │
│          │          │   ？                                   │                │
│          │          │B：嫂子不然你先拿個「所費」（台語）讓我 │                │
│          │          │   發一下好嗎？                         │                │
│          │          │A：沒啦，我沒辦法了，不要這樣再煩我了， │                │
│          │          │   這種事情不要再來煩我這種事情好不好？ │                │
│          │          │B：讓我現在趕緊「油」添一添，來去拿個錢 │                │
│          │          │   ，來你那打麻將？                     │                │
│          │          │A：啊～不要了，不要打了啦，不要打了，不 │                │
│          │          │   要了啦。                             │                │
│          │          │B：不是啦，我現在真的沒辦法那個....     │                │
│          │          │A：我沒那個生命這樣走來走去，拜託啦，真 │                │
│          │          │   的啦，別這樣盧我，好嗎...... 我哪有那│                │
│          │          │   麼多生命讓你這樣給我盧這樣？喔～     │                │
│          │          │B：我的人不是這樣的人啦，你跟我說盧我聽 │                │
│          │          │   了實在真難過，我不知怎麼回應你...... │                │
│          │          │   啊再幫忙一次就好了，這樣好嗎？       │                │
│          │          │A：不是一次而已啦，跟你幫忙幾次了？從頭 │                │
│          │          │   到尾幫忙幾次了？                     │                │
│          │          │B：就這一次就可以了....                 │                │
│          │          │A：你勒一次？                           │                │
│          │          │B：我要去拿錢啊？                       │                │
│          │          │A：你每次講話都講這樣？你娘ㄟ，我.....  │                │
│          │          │B：我的情形你剛剛有看到，面對面你有看到 │                │
│          │          │   啊？不然我不會哈哈哈那麼久啊？       │                │
│          │          │A：電話中別跟我搞那個，真的我跟你說，我 │                │
│          │          │   很想把你譙下去，真的有影.....        │                │
│          │          │B：我知道啦，我知道啦.....              │                │
│          │          │A：喔～我不要跟你說了啦。               │                │
├─────┼─────┼────────────────────┼────────┤
│6-1       │990206    │A ：0000000000（廖雪霞）                │(一)犯罪事實一、(六)│
│          │18：34：14│B ：0000000000（黃世銘）                │  部分          │
│          │          │                                        │(二)偵卷第63頁    │
│          │          │A：喂。                                 │                │
│          │          │B：阿嫂啊？                             │                │
│          │          │A：ㄟ。                                 │                │
│          │          │B：我那個「釣蝦子」那個釣餌順便幫我.... │                │
│          │          │A：我知道，我知道，好啦。               │                │
│          │          │B：拜託一下ㄟ，謝謝。                   │                │
├─────┼─────┼────────────────────┼────────┤
│6-2       │990206    │A ：0000000000（廖雪霞）                │(一)犯罪事實一、(六)│
│          │19：41：33│B ：0000000000（黃世銘）                │  部分          │
│          │          │                                        │(二)偵卷第63頁    │
│          │          │A：喂。                                 │                │
│          │          │B：嫂子喔？                             │                │
│          │          │A：ㄟ。                                 │                │
│          │          │B：我到了，拜託一下。準備一下喔ㄟ。     │                │
│          │          │A：好，好，好。                         │                │
└─────┴─────┴────────────────────┴────────┘

司法院資訊處製作；財團法人民間司法改革基金會備份。
